【裁判字號】    97,交抗,529
【裁判日期】    970523
【裁判案由】    聲明異議
【裁判全文】
臺灣高等法院臺中分院刑事裁定         97年度交抗字第529號
抗  告  人
即受處分人  甲○○
上列抗告人因聲明異議案件，不服臺灣南投地方法院中華民國九
十七年四月三日所為裁定（九十七年度交聲字第一四二號），提
起抗告，本院裁定如下：
    主  文
抗告駁回。
    理  由
一、抗告意旨略以：依道路交通管理處罰條例及行政程序法相關
    規定，均以接到罰單並故意不繳為處罰要件，茲本件抗告人
    甲○○之設籍地僅係為農民保險之需而設，並非實際居住地
    ，此有南投縣國姓鄉福龜村村長出示之證明書為憑，抗告人
    並沒有與家父同住，係遲至家父出殯後，整理遺物時始知有
    本件交通違規裁決書，抗告人當時亦立即向原處分機關聲明
    異議，並未逾二十日之異議期間，請法官從寬認定「接到」
    本件裁決書之事實；又交通裁罰均註記於受處分人個人資料
    中，惟本案卻註記於抗告人所有已不堪使用之ＮＢ－七一八
    九號自小客車車籍項下，且抗告人繳交其他罰款時，原處分
    機關復未併同告知本件違規，為此提起本件抗告，請求撤銷
    原裁定云云。
二、按受處分人不服道路交通管理處罰條例第八條主管機關所為
    之處罰，得於接到裁決書之翌日起二十日內，向管轄地方法
    院聲明異議，道路交通管理處罰條例第八十七條第一項定有
    明文；又依道路交通管理處罰條例第八十七條規定向管轄法
    院聲明異議之期間，自裁決送達之翌日起算，並得依法扣除
    在途期間；而交通法庭認聲明異議不合法律上之程式，且無
    從補正者，應以裁定駁回之，道路交通案件處理辦法第十二
    條、第十八條亦分別定有明文。以上為交通異議事件之程序
    規定，為聲明異議之合法要件，受處分人之聲明異議自須合
    於此項程序規定，法院始得受理為實體之審查。次按處理違
    反道路交通管理事件，有關文書送達之程序，依行政程序法
    之規定，違反道路交通管理事件統一裁罰基準及處理細則第
    五條定有明文。又送達，於應受送達人之住居所、事務所或
    營業所為之；於應送達處所不獲會晤應受送達人時，得將文
    書付與有辨別事理能力之同居人、受僱人或應送達處所之接
    收郵件人員，行政程序法第七十二條第一項前段、第七十三
    條第一項亦分別有所規定。
三、經查：本件抗告人甲○○所有之車牌號碼ＮＢ－七一八九號
    自小客車，於民國九十一年五月七日八時二十二分許，行經
    宜蘭縣壯圍鄉○○路一二八號前時，因「行經限速五十公里
    路段，經雷達測速七十五公里，超速二十五公里」之違規，
    經宜蘭縣政府警察局礁溪分局大福派出所逕行照相舉發，並
    填製宜警交字第Ｑ00000000號舉發違反道路交通管
    理事件通知單，嗣抗告人逾應到案日期仍未到案，遂由原處
    分機關即交通部公路總局臺中區監理所南投監理站於九十四
    年八月二日，依道路交通管理處罰條例第四十條第一項、第
    六十三條第一項第一款之規定，以投監四字第裁六五－Ｑ0
    0000000號裁決書，裁處抗告人罰鍰新臺幣（下同）
    二千四百元，並記違規點數一點，上開裁決書並經原處分機
    關交由郵政機關於九十四年八月十一日向抗告人當時戶籍地
    址即南投縣國姓鄉○○路○段一四０之三號住所為送達，並
    由抗告人之父邱新乾代為收受送達等情，有上開舉發通知單
    、違規採證照片、裁決書、中華民國郵政掛號郵件收件回執
    及法務部戶役政連結作業系統全戶戶籍資料各一紙在卷可考
    ，是依前揭送達規定，本件處分業已合法送達；又抗告人自
    九十四年七月一日起即設籍於「南投縣國姓鄉○○路○段一
    四０之三號」，未再搬遷，有法務部戶役政連結作業系統全
    戶戶籍資料一紙附卷可稽，再佐以原處分機關卷附之南投縣
    監理站汽車駕駛人螢幕列印資料，抗告人所登記之地址亦為
    上揭戶籍地址，則於該裁決書送達時，原處分機關並未有任
    何管道可知悉抗告人有遷徙或其他住居所情形，是原處分機
    關依前揭規定向上開地址送達裁決書，並無違誤；再本件裁
    決書送達地為南投縣國姓鄉，與處罰機關（南投縣南投市）
    並非在同一鄉鎮市內，但在原審法院之管轄區○○○○道路
    交通案件處理辦法第十二條、法院訴訟當事人在途期間標準
    第四條、第二條等規定，其在途期間為三日，是抗告人倘對
    上開處分不服，自應於收受該裁決書之翌日即九十四年八月
    十二日起計算二十日，至九十四年八月三十一日止另加計三
    日在途期間之異議期間內（即九十四年九月三日，惟因該日
    為星期六，故順延至下星期一即九十四年九月五日）提出異
    議，惟抗告人遲至九十七年三月十一日，逾數年始向原處分
    機關提出聲明異議狀，有卷附之交通部公路總局臺中區監理
    所南投監理站收文章可憑，從而本件異議不合法律上之程式
    ，且無從補正，自應將抗告人之聲明異議於程序上駁回。是
    原審以抗告人逾期聲明異議，將其異議駁回，經核認事用法
    並無違誤。抗告人仍執陳詞謂伊上開設籍地僅係為農民保險
    之需而設，並非實際居住地，伊發現裁決書後已立即提出異
    議，尚未逾期云云，任意指摘原裁定不當，為無理由，應予
    駁回。至抗告意旨另稱本件交通裁罰係註記於抗告人所有已
    不堪使用之ＮＢ－七一八九號自小客車車籍項下，且原處分
    機關並未主動向抗告人告知本件違規一節，非但與本案違規
    事實無涉，且因本件係以程序上之理由駁回，抗告人所指該
    等事由，本院自亦無從審酌，附此敘明。
據上論斷，應依道路交通案件處理辦法第二十六條，刑事訴訟法
第四百十二條，裁定如主文。
中    華    民    國    97    年    5     月    23    日
            刑事第九庭    審判長法  官  陳  筱  珮
                                法  官  趙  春  碧
                                法  官  許  旭  聖
上列正本證明與原本無異。
不得再抗告。
                                書記官  紀  美  鈺
中    華    民    國    97    年    5     月    26    日


司法院資訊處製作；財團法人民間司法改革基金會備份。
